臺灣宜蘭地方法院民事小額判決
                                    110年度宜小字第394號
原      告  明台產物保險股份有限公司

法定代理人  長瀬耕一
訴訟代理人  陳敬穆律師
複代理人    楊家寧律師
被      告  李英瑜  



上列當事人間因請求侵權行為損害賠償事件，經本院於民國110
年12月30日言詞辯論終結，判決如下：
    主  文
被告應給付原告新臺幣30,293元，及自民國110年12月20日起至
清償日止，按週年利率百分之5計算之利息。
原告其餘之訴駁回。
訴訟費用新臺幣1,000元，由被告負擔新臺幣529元，原告負擔新
臺幣471元。
本判決第一項得假執行。
    事實及理由
壹、程序方面
一、按因侵權行為涉訟者，得由行為地之法院管轄，民事訴訟法
    第15條第1項定有明文。查本件原告向被告請求侵權行為損
    害賠償請求權，所主張之侵權行為地，係位於宜蘭縣宜蘭市
    ，此有道路交通事故現場圖（見本案卷第19頁）可憑，故本
    院自有管轄權。
二、被告經合法通知，未於言詞辯論期日到場，核均無民事訴訟
    法第386條各款所列情形，爰依原告聲請（見本案卷第170頁
    ），由其一造辯論而為判決。
貳、實體方面
一、原告主張：原告承保第三人吳某所有車牌號碼：000-0000自
    用小客車（下稱：「系爭車輛」），於民國（下同）109年3
    月24日5時，停放於宜蘭縣○○市○○路0段000號前2公尺處車道
    方向西側，因被告所駕駛之車牌號碼：000-0000自用小客車
    駕駛不慎，致系爭車輛受有新臺幣（下同）57,248元修復費
    用（包含鈑金10,719元、工資16,579元、零件29,950元）之
    損害，而原告已賠付予吳某，爰依侵權行為及保險代位之法
    律關係，提起本件訴訟。並聲明：被告應給付原告57,248元
    ，及自起訴狀繕本送達翌日起至清償日止，按週年利率百分
    之5計算之利息。
二、被告未於言詞辯論期日到場，亦未提出書狀作何聲明或陳述
    。
三、按「因故意或過失，不法侵害他人之權利者，負損害賠償責
    任」；「汽車、機車或其他非依軌道行駛之動力車輛，在使
    用中加損害於他人者，駕駛人應賠償因此所生之損害」；「
    又不法毀損他人之物者，被害人得請求賠償其物因毀損所減
    少之價額」；「負損害賠償責任者，除法律另有規定或契約
    另有訂定外，應回復他方損害發生前之原狀」；「債權人得
    請求支付回復原狀所必要之費用，以代回復原狀」，民法第
    184條第1項前段、第191條之2條、第196條、第213條第1項
    、第3項分別定有明文。次按：「當事人對於他造主張之事
    實，於言詞辯論時不爭執者，視同自認，但因他項陳述可認
    為爭執者，不在此限」；「當事人對於他造主張之事實，已
    於相當時期受合法之通知，而於言詞辯論期日不到場，亦未
    提出準備書狀爭執者，準用第1項之規定」，民事訴訟法第2
    80條第1項、第3項規定甚明。
四、經查：
（一）按：「發文日期：民國81年3月28日座談機關：臺灣板橋
      地方法院資料來源：司法院公報第34卷5期66頁民事法律
      問題研究彙編第8輯118至122頁。法律問題：某甲之車使
      用已2年，為乙所過失毀損。甲依民法第196條起訴請求乙
      賠償所減損之價額（必要之修復費用），法院認為有理由
      時，其更新零件部分，於下列情形，是否視為被告已有主
      張，而於判決內予以折舊？（一）被告乙未於最後言詞辯
      論期日到場，亦未提出任何書狀，作有利於自己之聲明或
      陳述，經法院為一造辯論判決時。（二）被告乙以書狀請
      求駁回原告之訴，辯稱伊無過失，但未主張修復費用過高
      ，亦未主張更新零件部分應予折舊，法院因被告未到庭，
      無法提出修復費用單據，逕為一造辯論判決時。（三）被
      告到庭，經法院提示修復費用單據，問被告有無意見，被
      告答稱「無意見」時。臺灣高等法院審核意見：…三、對
      原告主張之事實，被告不為爭執或自認，僅免除原告之舉
      證責任，若原告之請求於法不合，法院仍應依職權予以審
      酌而駁回其請求，故本題情形縱乙未為爭執，如與民法第
      196條規定因毀損所減少之價額有所超過而非必要時，即
      應依職權予以折舊。…司法院第一廳研究意見：一、依最
      高法院77年第9次民事庭會議決議，物被毀損時，被害人
      依民法第196條請求賠償物被毀損所減少之價額，得以修
      復費用為估定之標準，但以必要者為限（例如：修理材料
      以新品換舊品，應予折舊）。二、題示乙毀損甲之汽車，
      甲固得請求乙賠償修復費用，惟關於更新零件部分之請求
      ，應以扣除按汽車使用年限計算折舊後之費用為限；故此
      部分甲請求乙賠償之修復費用，如超過必要限度，法院應
      駁回超過部分之請求，同意審核意見」，臺灣桃園地方法
      院99年簡上字第227號民事判決︰「按事實於法院已顯著或
      為其職務上所已知者，無庸舉證。前項事實，雖非當事人
      提出者，亦得斟酌之，民事訴訟法第278條定有明文。又
      原告主張之事實，被告不為爭執或自認，僅免除原告之舉
      證責任，若原告之請求於法不合，法院仍應依職權予以審
      酌而駁回其請求。查系爭汽車於本件損害事故發生時（即
      99年7月22日）之原狀，確係存有上開折舊之情事，此核
      屬於法院已顯著之事實，不待當事人之主張或舉證，而於
      修復時係以新零件更換有折舊情事之舊零件，亦業如前述
      ，揆諸前揭說明，於以修復費用為估定回復原狀所須費用
      之標準時，自應於零件費用部份扣除折舊，始符損害賠償
      係回復損害事故發生前應有狀態之法理，上訴人前揭所辯
      ，尚難憑採」，亦同此見解，況原告亦表示︰對於零件部
      分依行政院固定資產折舊率計算折舊，並無意見等語（見
      本案卷第169、170頁），是本件被告縱未於言詞辯論期日
      到場，亦未提出任何書狀，作有利於自己之聲明或陳述而
      視同自認，僅免除原告之舉證責任，若原告之請求於法不
      合，法院仍應依職權予以審酌而駁回其請求，故縱被告未
      為爭執，原告之請求，如與民法第196條規定因毀損所減
      少之價額有所超過而非必要時，法院即應依職權予以折舊
      ，否則對被告不公。
（二）本件原告主張被告於上揭時、地發生交通事故，而系爭車
      輛因前述事故受損，經送修後支出修復費用為57,248元，
      其中鈑金10,719元、工資16,579元、零件29,950元（見本
      案卷第13、63頁），被告應負賠償責任等語，有道路交通
      事故當事人登記聯單、道路交通事故現場圖、道路交通事
      故照片黏貼紀錄表、汽車險理賠申請書、汽車保險單、行
      車執照、估價單、照片、電子發票證明聯、汽車險賠款同
      意書等件為證（見本案卷第17至75頁），並有宜蘭縣政府
      警察局宜蘭分局110年8月11日、宜蘭縣政府警察局110年8
      月17日函檢附之交通事故案件相關資料、道路交通事故初
      步分析研判表可佐（見本案卷第91至122頁、第123、125
      頁），且被告已於相當時期受合法之通知，而於言詞辯論
      期日不到場，亦未提出書狀爭執，則依前開規定，視同自
      認，堪認原告之主張為真實。
（三）系爭車輛係102年3月出廠（未載日故以15日計算），此有
      行車執照影本在卷可稽（見本案卷第57頁），迄至本件交
      通事故發生日即109年3月24日止，系爭車輛實際使用已7
      年又10日。而上開修復費用，零件部分既以新零件更換破
      損之舊零件，則原告以該修復費用作為損害賠償之依據時
      ，自應扣除零件折舊部分，始屬合理。依行政院（79）財
      字第0670號、臺（45）財字第1480號令頒佈之「固定資產
      耐用年數表」及「固定資產折舊率表」所示，自用小客車
      之耐用年數為5年。再依財政部（58）如財稅發字第1083
      號發佈之固定資產折舊採定率遞減法之計算方法，其每年
      應折舊1,000分之369，採用定率遞減法計算折舊者，其最
      後1年之折舊額，加歷年折舊累計額，其總合不得超過該
      資產成本原額之10分之9，故逾耐用年數之自小客車，仍
      有相當於新品資產成本10分之1之殘值。
（四）本件系爭車輛既已逾耐用年數，其零件費用29,950元，扣
      除折舊額後，僅能就其中10分之1之殘值即2,995元為請求
      （計算式：29,950元1/10＝2,995元，元以下4捨5入），
      另加計鈑金10,719元、工資16,579元，則系爭車輛合計之
      必要修復費用應為30,293元（計算式：2,995元＋10,719元
      ＋16,579元＝30,293元）。故原告之訴在此範圍內為有理由
      ，應予准許，逾越此範圍之請求，即屬無據，應予駁回。
五、末按被保險人因保險人應負保險責任之損失發生，而對於第
    三人有損失賠償請求權者，保險人得於給付賠償金額後，代
    位行使被保險人對於第三人之請求權；但其所請求之數額，
    以不逾賠償金額為限，保險法第53條第1項定有明文。原告
    既已為保險給付，參諸上開規定，在此範圍內，被保險人吳
    某對被告之30,293元侵權行為損害賠償請求權即法定移轉於
    原告。
六、綜上所述，原告依侵權行為及保險代位之法律關係，請求被
    告應給付原告30,293元，及原告請求被告自起訴狀繕本送達
    翌日即110年12月20日（於110年11月29日網站公告公示送達
    ，見本案卷第155、157頁）起至清償日止，按週年利率百分
    之5計算之利息，即屬有據，應予准許，逾此部分則無理由
    ，應予駁回。
七、本件原告勝訴部分，係就民事訴訟法第436條之8第1項適用
    小額程序所為被告敗訴之判決，依同法第436條之20規定，
    應依職權宣告假執行。並依職權確定訴訟費用額為1,000元
    ，其中由被告負擔529元，原告負擔471元。
八、訴訟費用負擔之依據：民事訴訟法第79條。
中　　華　　民　　國　　111 　年　　1 　　月　　11　　日
                  宜蘭簡易庭  法  官      伍偉華 
以上正本係照原本作成。
如對本判決上訴，須於判決送達後二十日之不變期間內，向本院
提出上訴狀（應附繕本）。
如委任律師提起上訴者，應一併繳納上訴審裁判費。
中　　華　　民　　國　　111 　年　　1 　　月　　11　　日
                              書記官      葉宜玲